臺灣宜蘭地方法院民事判決
                                     109年度簡上字第35號
上  訴  人  倪金鳳  
被  上訴人  倪金枝  

上列當事人間請求排除侵害事件，上訴人對於民國109年8月18日
本院羅東簡易庭109年度羅簡字第92號第一審簡易判決提起上訴
，本院於民國110年8月18日言詞辯論終結，判決如下：
  主      文
上訴駁回。
第二審訴訟費用由上訴人負擔。
  事實及理由
壹、程序部分：
一、按於第二審程序為訴之變更或追加，非經他造同意，不得  
    為之。但第255條第1項第2款至第6款情形，不在此限。民  
    事訴訟法第446條第1項定有明文；此規定依同法第436條之1
　　第3項規定，亦準用於簡易訴訟程序。
二、上訴人於本院最後言詞辯論期日，陳以如果不能判決移除訴
    之聲明所示樹木（下稱系爭樹木），則要求鋸掉該樹木越 
    界（至其所有宜蘭縣○○鄉鎮○段000地號土地，下稱現413地
    號土地）部分的枝條等語，其意當係追加後者為備位請求。
    然查，上訴人雖於本件起訴之初於起訴狀載請求被上訴人拆
    除系爭樹木越界之樹枝，惟嗣已於原審109年7月7日言詞辯
    論期日當庭為訴之變更，請求移除系爭樹木（見原審卷第66
    頁），原審並據以審理而為原審判決。核之上訴人請求移除
    系爭樹木之請求，係本於同前地段413-1地號土地（下稱系
    爭土地）之公同共有人地位，依民法第767條第1項、第821
    條之法律規定而為請求；請求移除系爭樹木越界枝條，則係
    本於現413地號土地所有權人地位，依民法第797條所規定之
    鄰地植物枝根刈除請求權而為請求，兩者基礎事實並不相同
    。況被上訴人已當庭抗辯樹木樹枝沒有越界，顯不同意上訴
    人追加備位請求。則依照前揭法條規定，上訴人追加備位聲
    明，不應准許，先予敘明。　　　　　　
貳、實體部分：　　　
一、上訴人起訴及上訴意旨，除補充如後述外，另引用原審判決
    事實及理由欄一所載：系爭土地是兩造與其他共有人公同共
    有，並非被上訴人單獨所有，系爭土地所有權是以登記為準
    。其未同意被上訴人在系爭土地種植如原審附圖編號C1所示
    樹木（下稱系爭樹木）。被上訴人在原審109年6月2日言詞
    辯論期日陳述系爭樹木是被繼承人倪金益種植，同年7月28
    日言詞辯論期日被上訴人又改口系爭樹木是與訴外人倪美智
    、倪德山所種植，前後說詞不一。若系爭樹木不是被上訴人
    所種植，為何在原審履勘之前去把越界（指超越至上訴人所
    有同段413地號土地）的樹枝去除。爰依民法第767條第1項
    、第821條規定，起訴聲明請求：被上訴人應將系爭土地上
    如原審判決附圖所示樹木即系爭樹木移除。
二、被上訴人則抗辯以：系爭土地（指分割前原同段413地號）
    所有權業經本院96年度訴字第77號、臺灣高等法院97年度上
    字第29號、最高法院97年度上字第1791號（下合稱前案訴訟
    ）判決認定系爭土地為伊所有確定，僅尚未辦理所有權移轉
    登記。又系爭樹木雖坐落在系爭土地上，但系爭樹木乃是與
    胞弟倪德山、胞姊倪美智和伊一起種植，並非伊單獨所有，
    伊都有自行修剪系爭樹木，並無枝幹逾越至上訴人所有土地
    情形等語。
三、原審為上訴人敗訴之判決，上訴人不服提起上訴，並聲明請
    求判決：㈠、原判決廢棄。㈡、准許上訴人於原審聲明之請求
    。被上訴人則為答辯聲明：請求駁回上訴。
四、本件爭點及本院判斷：
　　本件之爭點為：上訴人依民法第767條第1項、第821條之法
    律規定請求被上訴人應將系爭土地上之系爭樹木移除是否有
    理由？茲認定如下：
㈠、上訴人主張系爭土地登記為其與其他共有人公同共有，土地
    上有如原審附圖所示編號C1之系爭樹木占用其上等節，並提
    出系爭土地第一類登記謄本、及94年7月空照圖為證（見本
    院卷第65至69頁、第110頁），系爭樹木占有系爭土地情形
    ，並經原審至現場履勘明確，製有勘驗筆錄、照片在卷（見
    原審卷第53至56頁），復經囑託宜蘭縣羅東地政事務測量人
    員實地測量繪製如原審附圖所示之土地複丈成果圖為按。上
    開事實，自足認為真實。
㈡、被上訴人固不爭執系爭土地之所有權，目前於謄本上尚登記
    為兩造及其他共有人公同共有，然抗辯以前案訴訟確定判決
    業已認定系爭土地（指分割前413地號土地）為伊所有，只
    是尚未辦理所有權移轉登記等語。查分割前同段413地號土
    地原為兩造之兄倪金益所有，倪金益於93年8月29日死亡時
    ，無配偶及子女，且父母均已亡故，包括兩造在內之倪金益
    弟妹為法定繼承人，但倪金益於死亡前，已於93年8月20日
    由藍松喬律師代理向臺灣桃園地方法院辦理贈與契約之公證
    ，將原413地號土地全部贈與被上訴人，故包括上訴人在內
    之原413地號土地公同共有人應將系爭土地所有權移轉登記
    予被上訴人之情，業經本院調取前案訴訟卷宗及判決核閱明
    確，足見被上訴人所辯屬實。而上訴人並未提出足以推翻前
    案判決判斷之新訴訟資料，或指出前案判決有何顯然違背法
    令之處，則前案判決之判斷結果就本件有爭點效之適用，本
    院不得為相反之判斷。是則，本件系爭土地既應由上訴人及
    其他公同共有人移轉所有權登記予被上訴人，上訴人自不得
    反而依民法第767條第1項規定之排除侵害請求權，請求被上
    訴人移除系爭樹木，返還土地。故本件上訴人之請求，並無
    理由，不應准許。
五、至於上訴人聲請本院再至現場履勘確認系爭樹木枝幹越界之
    事實，惟此部分為上訴人於最後言詞辯論期日始追加之備位
    聲明所涉事實，本院已認不准許其追加有如前述，自無再予
    現場履勘之必要。
六、綜上所述，上訴人依民法767條第1項、第821條規定，請求
    被上訴人移除系爭樹木，為無理由，應予駁回。原審為上訴
    人敗訴之判決，核無不合。上訴意旨指摘原判決不當，請求
    廢棄改判，為無理由，應予駁回。　　
七、兩造其餘攻擊、防禦方法及舉證，經審酌後認與判決結果均
    無影響，爰不逐一論列，附此敘明。
八、據上論結，本件上訴為無理由，依民事訴訟法第436 條之1
    第3 項、第449 條第2 項、第78條，判決如主文。
中　　華　　民　　國　　110 　年　　9 　　月　　1 　　日
                  民事庭審判長法  官  林春長
 　                           法  官  謝佩玲
　　　                        法  官  張軒豪
以上正本係照原本作成。
本判決不得上訴。
中　　華　　民　　國　　110 　年　　9 　　月　　1 　　日
                              書記官  林憶蓉